臺灣臺南地方法院刑事判決
111年度交簡上字第218號
上  訴  人
即  被  告  邱文祺



上列上訴人即被告因過失傷害案件，不服本院民國111年8月19日
111年度交簡字第3065號第一審簡易判決（聲請簡易判決處刑書
案號：111年度調偵字第1518號），提起上訴，本院管轄之第二
審合議庭判決如下：
    主  文
上訴駁回。
    事  實
一、邱文祺於民國110年8月11日17時許，騎乘車牌號碼000-000
    號普通重型機車沿臺南市中西區民權路由東往西方向行駛，
    行經該路與西門路之交岔路口時，本應注意兩車並行之間隔
    ，並隨時採取必要之安全措施，而當時天候晴、日間有自然
    光線、柏油路面乾燥、無缺陷亦無障礙物、視距良好，客觀
    上並無不能注意之情事，竟疏未注意保持安全距離，即貿然
    前行，適有林思妤騎乘車牌號碼000-0000號普通重型機車同
    向行駛在旁，因閃避不及，邱文祺騎乘上開機車之右側車身
    處即與林思妤騎乘前揭機車之左側車身處發生碰撞，致林思
    妤受有左側大腳趾鈍挫傷、左側內踝擦挫傷併瘀傷之傷害。
    嗣邱文祺於未被有偵查犯罪權限之公務員或機關知悉其犯罪
    前，對於據報處理交通事故而尚不知何人為肇事車輛駕駛之
    員警表明其係肇事人而自首，乃為警查悉上情。
二、案經林思妤訴由臺南市政府警察局第二分局報告臺灣臺南地
    方檢察署檢察官偵查後聲請以簡易判決處刑。
    理  由
一、關於證據能力之認定：
  ㈠本案所引用具傳聞證據性質之供述證據，因檢察官、被告邱
    文祺於本案言詞辯論終結前，均未爭執證據能力，本院審酌
    前開證據之作成或取得之狀況，並無非法或不當取證之情事
    ，且亦無顯不可信之情況，依刑事訴訟法第159條之5規定，
    均具有證據能力。
  ㈡其餘所引用卷內非供述證據性質之證據資料，均無違反法定
    程序取得之情形，依刑事訴訟法第158條之4規定反面解釋，
    亦應有證據能力，合先敘明。
二、認定犯罪事實之證據及理由：
  ㈠訊據被告固坦承有於前述時、地騎乘上開機車與告訴人林思
    妤騎乘之前揭機車發生碰撞，致告訴人受有左側大腳趾鈍挫
    傷、左側內踝擦挫傷併瘀傷之傷害，惟矢口否認有何過失傷
    害犯行，辯稱：是告訴人騎乘前揭機車自後方追撞我云云。
　㈡經查：
　⒈上揭被告坦認之事實，業據其供承在卷，核與證人即告訴人
    於警詢、偵查中之證述相符（見警卷第7頁至第9頁，偵卷第
    6頁），並有郭綜合醫院診斷證明書、道路交通事故現場圖
    、道路交通事故調查報告表㈠、㈡、事故現場及車損情形照片
    、車輛詳細資料報表、公路監理電子閘門系統查詢資料、行
    車紀錄器錄影影片光碟及錄影畫面擷取照片在卷可稽（見警
    卷第19頁至第26頁、第35頁至第57頁、第61頁，偵卷第7頁
    至第10頁），此部分之事實即堪認定。
　⒉證人即告訴人就案發經過於警詢中證稱：我騎乘前揭機車沿
    臺南市中西區民權路由東往西方向行駛，行經該路與西門路
    之交岔路口時，在機慢車停等區停等紅燈，待路口號誌轉換
    為綠燈後，即起駛往民權路方向直行，被告騎乘上開機車突
    然自我左後側駛來，並碰撞到我騎乘前揭機車之左側把手，
    造成本件交通事故等語（見警卷第9頁）；於偵查中再證稱
    ：我騎乘前揭機車行駛在被告騎乘之上開機車右側，雙方是
    平行的，被告騎乘上開機車之手把勾到我騎乘前揭機車之手
    把，我並不是從後面追撞被告等語明確（見偵卷第6頁），
    就雙方行向及碰撞位置，自始即指證不移，且前後並無矛盾
    之處，是告訴人之指述，並非虛妄。
　⒊再細繹本院就被告提供之行車紀錄器影片及路口監視器影片
    所作如附表一至四所示勘驗結果（見本院卷第55頁至第58頁
    、第75頁至第85頁），可知被告騎乘上開機車在臺南市中西
    區民權路與西門路之交岔路口停等紅燈時，告訴人騎乘之前
    揭機車位在其右側，嗣路口號誌轉為綠燈，被告、告訴人均
    騎乘機車往民權路方向偏左直行，被告騎乘上開機車接近「
    金格食品」旁時，告訴人騎乘前揭機車之左車尾出現在行車
    紀錄器後鏡頭錄影畫面左方，錄影畫面旋即晃動，告訴人重
    心不穩左右晃動，所駕駛之前揭機車亦左右搖擺滑行，之後
    即出現喇叭聲，被告始靠右停於路旁，隨即迴轉，告訴人則
    立於「金格食品」旁，足見被告與告訴人本係同向行駛，嗣
    被告騎乘上開機車於「金格食品」附近欲超越告訴人騎乘之
    前揭機車時，未保持安全間隔距離致兩車發生碰撞，肇生本
    件交通事故，益徵證人即告訴人證稱：被告突然自我左後側
    駛來，並碰撞到我騎乘前揭機車之左側把手，造成本件交通
    事故等語，實屬有據。
　⒋至被告以路口監視器影片為據，辯稱：告訴人騎乘前揭機車
    自後方追撞我云云，然觀諸如附表四所示勘驗結果，雖告訴
    人騎乘前揭機車位在被告騎乘之上開機車右方偏後處，且雙
    方距離隨即拉大，惟仔細比對影片時間，斯時已是兩車碰撞
    後，且該監視器影片並無本件交通事故發生前之相關畫面，
    自難以碰撞後兩車之位置回推交通事故前之位置，是被告此
    部分辯稱，尚難採信。
　⒌按汽車（含機車）行駛時，駕駛人應注意車前狀況及兩車並
    行之間隔，並隨時採取必要之安全措施，道路交通安全規則
    第94條第3項前段訂有明文。本件被告考領有普通重型機車
    駕駛執照（見警卷第55頁），對上開規定當所知悉，其騎車
    行駛時，即應確實注意遵守上開規定謹慎騎乘，而依當時情
    形，天候晴，日間有自然光線，路面乾燥、無缺陷亦無障礙
    物、視距良好，有前引道路交通事故調查報告表㈠可供參考
    （見警卷第23頁），客觀上並無不能注意之情事，被告竟疏
    未注意貿然直行，不慎與告訴人騎乘前揭機車發生碰撞，則
    被告就本件交通事故之發生自屬有過失。參以本件交通事故
    之肇事因素經檢察官送請臺南市車輛行車事故鑑定會鑑定結
    果及臺南市車輛行車事故鑑定覆議委員會覆議結果，均認被
    告騎乘上開機車，併行未注意安全間隔，為肇事原因，告訴
    人騎乘前揭機車，併行未注意安全間隔，同為肇事原因等節
    ，有臺南市車輛行車事故鑑定會南鑑0000000案鑑定意見書
    、臺南市車輛行車事故鑑定覆議委員會覆議意見書存卷可考
    （見調偵一卷第6頁，調偵二卷第3頁），因上開鑑定及覆議
    結果係鑑定機關本於專業知識及交通鑑定經驗所為之判斷，
    當可憑信，益見被告就本件交通事故之發生確有過失無疑。
    且被告之過失行為係本件交通事故之肇事因素之一，既如前
    述，告訴人雖與有過失，亦僅係對被告量刑之參考因素（詳
    後述），無解於被告應負之罪責，併予指明。
　⒍告訴人於本件交通事故後立即就醫，經診斷受有左側大腳趾
    鈍挫傷、左側內踝擦挫傷併瘀傷之傷害乙節，有前引郭綜合
    醫院診斷證明書為據（見警卷第19頁），堪認被告上開過失
    行為與告訴人之受傷結果間，確有相當因果關係無疑。
　㈢綜上所述，本案事證明確，被告犯行洵堪認定，應予依法論
    科。
三、核被告所為，係犯刑法第284條前段之過失傷害罪。
四、被告於交通事故發生後，員警接獲報案前往現場處理而尚未
    發覺其犯罪前，即向員警表示其為肇事者，有臺南市政府警
    察局第二分局交通分隊道路交通事故肇事人自首情形紀錄表
    在卷可憑（見警卷第27頁），則被告顯係於有偵查犯罪權限
    之機關或公務員知悉其上開犯罪前即自首，參以被告雖有所
    辯解，然自始均配合偵辦及接受本院審理，並無逃避之情，
    應認其確有自首接受裁判之意，上開辯解僅係被告辯護權之
    合法行使，爰依刑法第62條前段規定減輕其刑。
五、原審以被告犯刑法第284條前段之過失傷害罪，事證明確，
    並審酌：被告騎乘上開機車，併行未注意安全間隔，致告訴
    人受有如事實欄所載之傷害；告訴人騎乘前揭機車，併行未
    注意安全間隔，亦為肇事原因、尚未與告訴人達成民事和解
    賠償損害、無前科素行及其犯後態度等一切情狀，量處罰金
    新臺幣3,000元，併諭知易服勞役之折算標準，係於法定範
    圍內為刑之量定，並未濫用量刑權限，亦無判決理由不備，
    或其他輕重失衡等量刑違法或失當之處。
六、揆諸前開說明，原審判決之認事用法、量刑均無違法或不當
    。從而，被告猶執前詞指摘原審判決並非適法而提起上訴，
    求予撤銷改判無罪，為無理由，應予駁回。
據上論斷，應依刑事訴訟法第455條之1第1項、第3項、第368條
、第364條，判決如主文。　　
本案經檢察官江孟芝聲請以簡易判決處刑，檢察官粟威穆到庭執
行職務。
中　　華　　民　　國　　111 　年　　11　　月　　9 　　日
　　　　　　　刑事第十庭  審判長  法　官  陳金虎
                                  法  官  陳鈺雯
                                  法  官  王鍾湄
以上正本證明與原本無異。
不得上訴。
　　　　　　　　　　　　　　　　　書記官  蘇冠杰
中　　華　　民　　國　　111 　年　　11　　月　　9 　　日
附表一：被告之行車紀錄器前鏡頭1   16:00:00～16:55:45 畫面開始。無本案相關畫面。  16:55:46～16:56:22 告訴人騎乘前揭機車從被告左邊超車，行駛於被告前方，且於西門路與民權路口停等紅燈。被告亦停車於該路口，且停車位置為告訴人之左方。 圖1至圖2 16:56:23～16:56:34 無本案相關畫面。畫面結束。  

附表二：被告之行車紀錄器前鏡頭2   16:56:35～16:57:25 畫面開始。被告與告訴人持續停車，等待燈號轉為綠燈。16:57:11一輛車身印有「長昱」字樣之貨車（下稱貨車）停於該路口欲迴轉。 圖3 16:57:26～16:57:57 16:57:27燈號轉為綠燈，貨車此時往後倒退。被告偏左向前直行，欲進入「金格食品」旁之民權路，16:57:29旁邊有一男子（下稱甲男）於被告右邊超車直行【圖4】，被告騎經「金格食品」旁時，16:57:33畫面震動【圖5】，隨後16:57:26有「叭叭叭」之喇叭聲，被告靠右停車，16:57:43被告迴轉。16:57:47可見貨車停等於西門路上之「金格食品」旁，告訴人騎乘之前揭機車為直立，且告訴人側身站立於前揭機車旁（即雙腳站立於機車左方）【圖6、6-1】，16:57:58告訴人彎下腰伸出右手【圖7、7-1】，此時一台藍色小客車經過，擋住畫面中之告訴人，16:57:49可見告訴人騎乘之前揭機車車身向右倒下【圖8】，告訴人連帶壓在前揭機車上，隨後告訴人雙腳站穩，彎腰面對倒下之前揭機車。畫面結束。 圖4至圖8 

附表三：被告之行車紀錄器後鏡頭   16:56:34～16:57:26 畫面開始。甲男騎乘機車，停等於被告之右側。 圖9 16:57:27～16:57:57 甲男與被告向前行駛，16:57:32可見告訴人騎乘之前揭機車左車尾出現於畫面左方【圖10】，被告繼續向前直行，隨後16:57:33畫面輕微晃動，告訴人重心不穩，左右晃動，前揭機車亦不穩致左右滑行【圖11】，後告訴人雙腳落地停車於「金格食品」旁【圖12】。被告停車於路旁，隨後迴轉，停車於民宅前。畫面結束。 圖10至圖12 

附件四：西門.民權路口監視器   16:59:10～16:59:52 畫面開始。無本案相關畫面。  16:59:53～17:00:03 畫面左下角出現被告與告訴人，兩人同向行駛，此時告訴人位於被告之右方偏後處【圖13、14】，隨後被告與告訴人距離拉大【圖15】。貨車於16:59:56擋住告訴人，僅可見被告繼續向前行駛【圖16】，後告訴人雙腳放下，靠右於路邊停車【圖17】。畫面結束。 圖13至17 
附錄本案論罪科刑法條：　　
刑法第284條
因過失傷害人者，處1年以下有期徒刑、拘役或100,000元以下罰
金；致重傷者，處3年以下有期徒刑、拘役或300,000元以下罰金
。